臺灣高雄地方法院刑事判決　　　　　　　100年度易字第659號
公　訴　人　臺灣高雄地方法院檢察署檢察官
被　　　告　周檍
上列被告因業務過失傷害案件，經檢察官提起公訴（99年度偵字
第23604 號），本院判決如下：
    主  文
周檍犯業務過失傷害罪，處拘役肆拾日，如易科罰金，以新臺
幣壹仟元折算壹日。
    事  實
一、周檍（原名周秋菊）係「伊麗秀美容美體坊」（址設高雄
    市○○區○○路276 號）之負責人兼美容師，負責為顧客進
    行臉部及身體之美容保養，為從事美容保養業務之人。於民
    國99年2 月11日夜間，周檍在「伊麗秀美容美體坊」為顧
    客柳珮文進行臉部美容保養而清除柳珮文之臉部粉刺時，本
    應注意需持徹底消毒、清潔之粉刺棒（痘針）進行臉部粉刺
    之清除，且依當時情形，並無不能注意之情事，詎其竟疏未
    注意，率然持其店內未徹底消毒、清潔之粉刺棒（痘針），
    為柳珮文之左額頭清除粉刺，致柳珮文左額頭上因清除粉刺
    所生之細小傷口，發生細菌感染情形，因而引起蜂窩性組織
    炎之傷害。
二、案經柳珮文訴由臺灣高雄地方法院檢察署檢察官偵查起訴。
    理  由
壹、對於證據能力之判斷
一、按被告以外之人於審判外之言詞或書面陳述，除法律有規定
    者外，不得作為證據，刑事訴訟法第159 條第1 項定有明文
    。又被告以外之人於審判外之陳述，雖不符前4 條之規定，
    而經當事人於審判程序同意作為證據，法院審酌該言詞陳述
    或書面陳述作成時之情況，認為適當者，亦得為證據。當事
    人、代理人或辯護人於法院調查證據時，知有第159 條第1
    項不得為證據之情形，而未於言詞辯論終結前聲明異議者，
    視為有前項之同意，刑事訴訟法第159 條之5 亦定有明文。
    卷附高雄醫學大學附設中和紀念醫院（下稱高醫大附設醫院
    ）出具之診斷證明書，為被告以外之人於審判外之書面陳述
    ，而檢察官及被告周檍就上開書面陳述，未於本院審理過
    程中聲明異議，本院並審酌前開陳述作成時之情況正常，所
    取得過程並無瑕疵，且與本案相關之待證事實具有關連性，
    認適當作為證據，依前開刑事訴訟法第159 條之5 之規定，
    認上開陳述具有證據能力。
二、次按，被告以外之人於偵查中向檢察官所為之陳述，除顯有
    不可信之情況者外，得為證據，刑事訴訟法第159 條之1 第
    2 項定有明文。本件證人王程遠於檢察官偵查中所為之陳述
    內容，業經其具結擔保其證詞之真實性，而依本案卷證資料
    所示，上開證據之取得過程並無瑕疵，未發現有何顯有不可
    信之情況，依前揭刑事訴訟法第159 條之1 第2 項之規定，
    自應具有證據能力。
三、末按，除顯有不可信之情況外，從事業務之人於業務上或通
    常業務過程所須製作之紀錄文書、證明文書，得為證據，刑
    事訴訟法第159 條之4 第2 款定有明文。卷附之出院病歷摘
    要，係屬上開規定所稱之紀錄文書，且經本院提示後，檢察
    官及被告對上開證據之證據能力不爭執，是無顯不可信之情
    況，並與本案相關之待證事實具有關連性，依上開規定，應
    具有證據能力。
貳、實體方面
一、訊據被告固不否認其係「伊麗秀美容美體坊」之負責人兼美
    容師，及於99年2 月11日夜間，其有在「伊麗秀美容美體坊
    」為告訴人柳珮文進行臉部美容保養等事實，然矢口否認有
    何業務過失傷害犯行，辯稱：伊店內使用之所有工具，均有
    經過消毒，而為告訴人進行臉部美容保養時，伊也有告知告
    訴人伊店內所使用粉刺棒（痘針）之消毒方式，是經過告訴
    人同意後，伊才使用店內的粉刺棒（痘針）為告訴人清除臉
    部粉刺，但伊為告訴人清除臉部粉刺時，範圍並未包括告訴
    人的左額頭。又告訴人所受之蜂窩性組織炎傷害，並不一定
    是伊造成的，有可能是告訴人自己之行為導致細菌感染，也
    有可能係告訴人的皮膚本身有病變云云。經查：
（一）前開犯罪事實，業據告訴人於本院審理中證述：99年2 月
      11日晚上，伊經由鄰居的介紹，到住處樓下剛開幕的「伊
      麗秀美容美體坊」進行臉部美容保養，當時係由被告為伊
      服務，項目有臉部清潔、去角質、清除粉刺等，而依照伊
      的習慣，伊會使用自己的粉刺棒（痘針）清除粉刺，但當
      天忘了帶下來，伊原本要上樓去拿，被告卻向伊表示，其
      店內的粉刺棒（痘針）都有經過消毒、清潔，是很乾淨的
      ，要伊不需用自己的粉刺棒（痘針），伊因而讓被告以其
      店內之粉刺棒（痘針）清除粉刺。過程中，被告在幫伊清
      除左額頭的粉刺時，伊因為感到痛，所以有叫了一聲，被
      告聽到後，就改去清除伊鼻子的粉刺。而當天做完臉部美
      容保養回家後，伊就感到刺痛，隔天（2 月12日小年夜）
      臉就開始腫起來，再隔一天（2 月13日除夕）就腫到脖子
      的部位，而伊因為之前沒有遇過這種情形，不知道嚴重性
      ，所以是一直等到2 月14日，才到高醫大附設醫院急診，
      當時急診的醫師就跟伊說伊是蜂窩性組織炎，但因為其不
      是專科醫師，不便安排病房，所以先開藥給伊吃，等過完
      年再幫伊安排病房，而當時急診的醫師並未說伊有帶狀皰
      診。嗣伊到高醫大附設醫院住院接受治療的第二天（依告
      訴人病歷資料所示，係99年2 月18日），醫師才跟伊說伊
      有帶狀皰診。又自伊於99年2 月11日晚上在「伊麗秀美容
      美體坊」進行臉部美容保養，至99年2 月14日到高醫大附
      設醫院急診期間，伊並未發生其他臉部受傷的情形等語（
      見本院2 卷第25至30頁）明確，核與證人即為告訴人看診
      之主治醫師王程遠於偵訊中證述：告訴人於99年2 月17日
      之前，就有因額頭紅腫熱痛而到高醫大附設醫院急診，嗣
      於99年2 月17日，告訴人來高醫大附設醫院住院時，經伊
      幫告訴人看診的結果，發現被告左邊額頭紅腫，判斷是蜂
      窩性組織炎及帶狀皰診。其中的蜂窩性組織炎，是因為細
      菌感染所造成，大部分原因是皮膚表面有傷口，導致細菌
      進入皮膚而引起，而伊在幫告訴人看診時，發現其額頭有
      很小的傷口，細菌最有可能從該傷口進入皮膚內。至於帶
      狀皰診的部分，則是因為小時候感染水痘，導致病毒潛藏
      在神經節內，後來再次活動影響到神經所致，是帶狀皰診
      與細菌並無相關等語（見偵卷第40、41頁）相符，並有告
      訴人在高醫大附設醫院就診之診斷證明書（見偵卷第4 、
      23頁）、出院病歷摘要（見偵卷第5 頁）在卷可稽，堪以
      認定。
（二）依告訴人上開診斷證明書所載，告訴人至高醫大附設醫院
      就診時，固經醫師診斷發現其罹患帶狀皰診（見偵卷第4
      、23頁）。然依據證人王程遠醫師前開證述內容，帶狀皰
      診之發生原因，係幼時感染水痘，致病毒潛藏在神經節內
      ，日後病毒再次活動而影響神經所引起，是顯與被告為告
      訴人進行臉部美容保養乙事無涉（公訴意旨亦同此認定）
      ，附此敘明。另依證人王程遠醫師於偵訊中所言，帶狀皰
      診之患者，若因皰診水泡破裂而產生傷口，細菌亦有可能
      從該傷口侵入而造成蜂窩性組織炎（見偵卷第41頁）。惟
      依據告訴人前揭證述內容，其係先感染蜂窩性組織炎，方
      經醫師診斷發現其有帶狀皰診；且告訴人此部分證詞，要
      與告訴人在高醫大附設醫院就診之出院病歷摘要記載內容
      相符（見偵卷第5 頁，依該病歷摘要所載，告訴人於入院
      時，即經診斷染有蜂窩性組織炎，然此刻尚未發現有帶狀
      皰診）。因此，告訴人感染蜂窩性組織炎，要非其罹患帶
      狀皰診所致，併予敘明。
（三）被告雖以前詞置辯，並提出其店內消毒、清潔設備之相片
      以為佐證。然觀諸被告所提上開相片，其拍攝之日期均係
      100 年4 月27日，非但時間係於本件案發之後，且距離案
      發日期長達1 年2 月以上（見本院1 卷第26至30頁）。從
      而，本件案發當時，被告所開設之「伊麗秀美容美體坊」
      ，是否已設有相片中之消毒、清潔設備？被告有無以該等
      備徹底消毒、清潔其店內之粉刺棒（痘針）？均無從以上
      開相片推知，職是，尚難以被告所提之該等相片，為何有
      利於被告之認定，先予敘明。而關於被告辯稱其於99年2
      月11日夜間，並未為告訴人清除左額頭粉刺部分，依據被
      告於本院審理中所述，告訴人於99年4 月1 日，即有因感
      染蜂窩性組織炎之事向其求償，且是時並有向其表示感染
      蜂窩性組織炎之部位為左額頭（見本院2 卷第25頁）。然
      於告訴人提出本件告訴之後，被告在99年7 月27日、8 月
      24日、9 月7 日之偵訊過程中，均未辯稱其並未幫告訴人
      清除左額頭粉刺，係直至99年10月26日接受檢察官偵訊時
      ，始第一次執此以為抗辯（見偵卷第8 、9 、18、32、45
      、46頁）。而被告既於接受檢察官偵訊前之99年4 月1 日
      ，業已知悉告訴人係左額頭部位感染蜂窩性組織炎，則其
      若果未有為告訴人左額頭清除粉刺之舉，衡情其自應於偵
      訊之初，即就此最為關鍵性之事實提出以為抗辯，豈會於
      多達3 次之偵訊過程中，全然未提及此節？此實有悖於常
      理，堪認被告所為此部分辯解，要屬事後卸責之詞，無從
      予以採信。
（四）關於被告辯稱告訴人感染蜂窩性組織炎之事，與其為告訴
      人進行臉部美容保養無涉乙節。依據證人王程遠醫師前開
      證述內容，其為告訴人診療時，發現告訴人額頭有甚為細
      小之傷口，而告訴人之所以感染蜂窩性組織炎，應係細菌
      由該細小傷口進入皮膚所致（見偵卷第41頁）；再佐以告
      訴人於本院審理中所證：被告清除伊左額頭粉刺時，伊有
      因為感到痛而叫了一聲等語（見本院2 卷第27頁），而可
      推認被告於持粉刺棒（痘針）清除告訴人左額頭粉刺過程
      中，有以該粉刺棒（痘針）造成告訴人左額頭產生細小傷
      口。是綜合證人王程遠、告訴人前揭證詞以觀，告訴人左
      額頭感染蜂窩性組織炎，要係被告持粉刺棒（痘針）造成
      告訴人左額頭產生細小傷口後，該細小傷口發生細菌感染
      所致。從而，被告辯稱告訴人左額頭感染蜂窩性組織炎，
      可能係告訴人本身有皮膚病變云云，顯屬無可採認。再者
      ，依告訴人所述，其因忌諱與他人共用粉刺棒（痘針），
      所以有自行購買粉刺棒（痘針），於99年2 月11日當日，
      係因漏未攜帶其自身之粉刺棒（痘針），才由被告以「伊
      麗秀美容美體坊」店內之粉刺棒（痘針）為其清除粉刺（
      見本院2 卷第27、30頁）；而被告於偵訊中亦自承，告訴
      人於案發當時，確曾表示欲返家拿自己之粉刺棒（痘針）
      進行粉刺清除，嗣係因被告表示店內粉刺棒（痘針）有經
      消毒，告訴人才同意以店內粉刺棒（痘針）清除粉刺（見
      偵卷第46頁），足見告訴人平日甚為注重自身臉部之清潔
      ，否則不會有自備粉刺棒（痘針）及原本欲返家拿取自己
      之粉刺棒（痘針）以供被告為其清除粉刺之舉。準此，告
      訴人平日既甚為注重自身臉部之清潔，且依本案卷內所存
      證據，復未顯示告訴人有何因自己行為致其左額頭細小傷
      口受有細菌感染之舉，則被告辯稱本件可能係告訴人自己
      之行為導致細菌感染云云，顯屬空言臆測之詞，亦屬無從
      採認。
（五）依據告訴人於本院審理中之前揭證述內容，告訴人於被告
      為其進行臉部美容保養後，旋即發生臉部腫痛之不適狀況
      ，嗣於3 日後（99年2 月14日）至高醫大附設醫院急診時
      ，即經醫師診斷其感染有蜂窩性組織炎，是告訴人左額頭
      細小傷口遭受細菌感染之時間，顯與被告持粉刺棒（痘針
      ）為告訴人清除左額頭粉刺之時間甚為密接；又致使告訴
      人感染蜂窩性組織炎之左額頭細小傷口，要係被告於為告
      訴人進行臉部美容保養過程中，持其店內粉刺棒（痘針）
      所造成，亦經析述如前，則以告訴人上開傷口造成之原因
      、該傷口引發不適及發現感染蜂窩性組織炎之時間上密接
      性等情綜合以觀，本件當係被告於前開時、地，持其店內
      粉刺棒（痘針）為告訴人左額頭清除粉刺過程中，造成告
      訴人左額頭產生細小傷口，且因其店內粉刺棒（痘針）之
      消毒、清潔工作並未徹底，致其上所殘留之細菌，自告訴
      人左額頭細小傷口侵入皮膚，方使告訴人受有感染蜂窩性
      組織炎之傷害。又被告自92年12月起，即從事美容業務迄
      今，業據其於本院審理中自承在卷（見本院2 卷第33頁）
      ，則其對於需持徹底消毒、清潔之粉刺棒（痘針）為顧客
      清除臉部粉刺乙事，自應知悉甚詳；而依本案卷內所存事
      證，於案發當時，被告並無任何不能注意之情事，詎其竟
      率然持未徹底消毒、清潔之粉刺棒（痘針）為告訴人清除
      臉部粉刺，以致告訴人感染蜂窩性組織炎，則被告之行為
      自有過失，且其過失行為與告訴人受有感染蜂窩性組織炎
      之傷害間，亦顯有相當因果關係。
（六）綜上，本件事證明確，被告前揭犯行，足堪認定。
二、本件被告係以為顧客進行臉部及身體之美容保養維生，為從
    事美容保養業務之人，而告訴人受有前開傷害，則係於被告
    為告訴人進行臉部美容保養過程中所發生，業如前述，是被
    告於從事美容保養業務時，過失致人受傷，核其所為，係犯
    刑法第284 條第2 項前段之業務過失傷害罪。爰審酌被告從
    事美容保養業務時，未能知所小心謹慎，致告訴人受有前開
    傷害，所為並無足取，且迄今未能與告訴人達成和解，對告
    訴人為合理之賠償，並於犯後未能坦承犯行，態度難認良好
    ，然念其無任何前科紀錄，有臺灣高等法院被告前案紀錄表
    附卷足按，素行尚佳，復參以告訴人因被告過失行為所受之
    傷害程度等一切情狀，量處如主文所示之刑，並諭知易科罰
    金之折算標準，以資懲儆。
據上論斷，應依刑事訴訟法第299 條第1 項前段，刑法第284 條
第2 項前段、第41條第1 項前段，刑法施行法第1 條之1 ，判決
如主文。
本案經檢察官鄧藤墩到庭執行職務。
中    華    民    國   100    年    7     月    4     日
                  刑事第十七庭  法  官  陳君杰
以上正本證明與原本無異。
如不服本判決應於收受送達後10日內向本院提出上訴書狀，並應
敘述具體理由；如未敘述上訴理由者，應於上訴期間屆滿後20日
內向本院補提理由書（均須按他造當事人之人數附繕本）「切勿
逕送上級法院」。
中    華    民    國   100    年    7     月    5     日
                                書記官  紀龍年
附錄本判決論罪科刑法條全文：
刑法第284 條
因過失傷害人者，處6 月以下有期徒刑、拘役或500 元以下罰金
，致重傷者，處1 年以下有期徒刑、拘役或500 元以下罰金。
從事業務之人，因業務上之過失傷害人者，處1 年以下有期徒刑
、拘役或1000元以下罰金，致重傷者，處3 年以下有期徒刑、拘
役或2000元以下罰金。